最　高　行　政　法　院　判　決　　　　　　　　　　九十一年度判字第一二四號
　　原　　　告　甲○○
　　被　　　告　財政部台灣省中區國稅局
　　代　表　人　楊重華
右當事人間因贈與稅事件，原告不服行政院中華民國八十九年三月二十二日八九訴字
第○八二一二號再訴願決定，提起行政訴訟。本院判決如左︰
    主  文
原告之訴駁回。
訴訟費用由原告負擔。
    事  實
緣本件被告以原告係祭祀公業何子旋之派下員，該公會於八十年間出售土地予葉臣棟
，原告將葉臣棟所支付之仲介費新台幣（下同）七、○○○、○○○元贈與其媳劉美
玲，乃核定其贈與總額七、○○○、○○○元，應納贈與稅額一、一○二、二五○元
，並以原告未依法於贈與行為發生後三十日內辦理贈與稅申報，依行為時遺產及贈與
稅法第四十四條規定，按所漏稅額處以一倍之罰鍰一、一○二、二○○元。原告不服
，申經復查決定，未准變更，提起訴願、再訴願，均遭駁回，遂提起本件行政訴訟。
茲摘兩造訴辯意旨如次：
原告起訴意旨略謂：查原告取得系爭七百萬元，係祭祀公業何子旋所有坐落台中市○
○區○○段第三七三地號等土地之仲介費，由甲○○代表仲介人之一收受該七百萬元
，而該七百萬元暫存媳婦劉美玲保管，並非贈與財產，原告另以收受祭祀公業何子旋
之補償費及分配款以現金給付其他仲介人（即本公業管理委員九人），原告僅取得十
分之一仲介費而已。且依常情判斷，原告亦不可能獨得全部仲介費，詎原處分及決定
機關未調查其他管理委員是否收取仲介費，竟予以認定仲介費為原告一人取得，顯有
未當。又原告因年邁體弱，行動不便，為方便領款，委託媳婦保管財產，亦屬人之常
情，原告隨時可以請求返還該保管財產，並無贈與之意思。為此請求撤銷一再訴願決
定及原處分，以維原告之權益等語。
被告答辯意旨略謂：一、按「本法稱贈與，指財產所有人以自己之財產無償給與他人
，經他人允受而生效力之行為。」為遺產及贈與稅法第四條第二項所明文。二、原告
於八十年十一月十三日將其所得之仲介費七、○○○、○○○元贈與其媳劉美玲，案
經被告查獲乃核定原告贈與總額七、○○○、○○○元。復查時，原告主張系爭仲介
費僅是其化表收取後暫交由其媳劉美玲保管，原告隨時可請求其返還，並非贈與行為
。惟查原告為「祭祀公業何子旋」管理委員會派下員之一，該祭祀公業管理委員會於
八十年間將座落台中市○○區○○段第三七三號地號等土地出售予葉臣棟。葉臣棟於
八十年十一月十三日開立台中區中小企業銀行支票，票號○七一四二九號，金額七、
○○○、○○○元，交付予原告，以支付原告等派下員之仲介費，原告於收受該支票
後由其媳劉美玲於其台中區中小企業銀行0000000號帳戶兌領，有銀行資料附
案可稽，亦為原告所不爭之事實。被告乃核定原告贈與總額七、○○○、○○○元，
尚無不當。至原告主張系爭款項僅是暫時交由受贈人保管，且可隨時請求其返還乙節
，經查系爭款項自八十年間移轉予受贈人後，截至被告查獲日（八十七年四月二十一
日）止尚未轉回，且已由受贈人處分運用，是原告之主張不足採據。三、次按「除第
二十條所規定之贈與外，贈與人在一年內贈與他人之財產總值超過贈與稅免稅額時，
應於超過免稅額之贈與行為發生後三十日，向主管稽徵機關依本法規定辦理贈與稅申
報。」及「納稅義務人違反第二十三條或第二十四條之規定，未依限辦理遺產稅或贈
與稅申報者，按核定應納稅額加處一倍之二倍之罰鍰。」為遺產及贈與稅法第二十四
條及第四十四條所明文。本件原告於八十年間共贈與現金七、○○○、○○○元予其
媳，已超過當年度免稅額而未依規定申報贈與稅，被告爰依核定應納稅額裁處一倍之
罰鍰一、一○二、二○○元（計至百元），核與首揭法律規定並無不合，原告雖一再
執詞主張其非贈與行為，惟未能一併提供相關事證以實其說，是原裁處並無不符，請
駁回原告之訴等語。
    理  由
按「凡經常居住中華民國境內之中華民國國民，就其在中華民國境內或境外之財產為
贈與者，應依本法規定，課徵贈與稅。」「本法稱贈與，指財產所有人以自己之財產
無償給予他人，經他人允受而生效力之行為。」「除第二十條所規定之贈與外，贈與
人在一年內贈與他人之財產總值超過贈與稅免稅額時，應於超過免稅額之贈與行為發
生後三十日內，向主管稽徵機關依本法規定辦理贈與稅申報。」「納稅義務人違反第
二十三條或第二十四條之規定，未依限辦理遺產稅或贈與稅申報者，按核定應納稅額
加處一倍至二倍之罰鍰。」行為時遺產及贈與稅法第三條第一項、第四條第二項、第
二十四條第一項及第四十四條前段分別定有明文。查本件原告不服被告核課贈與稅及
罰鍰處分，以系爭仲介費係由其代表收受，經另以現金給付其他仲介人，其僅取得十
分之一仲介費，且系爭仲介費係暫委託其媳劉美玲保管，可隨時請求返還，並無贈與
意思云云。惟查祭祀公業何子旋管理委員會於八十年間將坐落台中市○○區○○段第
三七三號地號等土地出售予葉臣棟，葉臣棟開立發票日為八十年十一月十三日，付款
人為台中區中小企業銀行（以下簡稱台中企銀）台中分行，票號第○七一四二九號，
金額七、○○○、○○○元之支票交付予原告，以支付原告等派下員之仲介費，該支
票由原告之媳劉美玲於台中企銀西台中分行二○－0000000號帳戶兌領，有銀
行資料可稽，且為原告所不爭執，被告據以核定原告贈與總額七、○○○、○○○元
，課徵贈與稅一、一○二、二五○元，並按所漏稅額處以一倍之罰鍰一、一○二、二
○○元，尚無違誤。又系爭款項自八十年間移轉予受贈人後，截至被告查獲日（八十
七年四月二十一日）止尚未轉回，且已由受贈人處分運用，原告主張系爭款項僅暫交
由劉美玲保管，可隨時請求返還一節，顯非實情。況原告以系爭款項存入劉美玲帳戶
後，其間除提領小額現金外，於八十一年一月十一日以原告之子何茂進（即劉美玲之
夫）名義將其中六、○○○、○○○元轉存定期存款，迄同年四月十一日到期解約，
扣除清償部分貸款之款項後，所餘本息五、六九八、五三七元中之五、○○○、○○
○元於同日再轉存何茂進名下定期存款，迄八十一年七月十三日到期解約，以其中二
、○○○、○○○元清償何茂進之貸款，另三、○○○、○○○元則轉存何茂進活期
儲蓄存款，其後並陸續提領現金支出，亦有何茂進夫妻於台中企銀西台中分行所設帳
戶交易明細、定期存款存單及轉帳收入傳票等資料影本附原處分卷可稽。至原告所稱
其僅取得十分之一仲介費云云，姑不論實情如何，原告既將系爭仲介費七、○○○、
○○○元全數轉予其媳劉美玲並實際由其子媳加以運用，復自陳已另以現金給付其他
仲介人，則被告認定系爭款項屬原告之贈與，並無違誤。一再訴願決定，遞予維持，
亦無不合。原告起訴論旨，難謂有理由，應予駁回。又本案事實已臻明確，所請言詞
辯論一節，核無必要。併此明。
據上論結，本件原告之訴為無理由，爰依行政訴訟法施行法第二條、行政訴訟法第九
十八條第三項前段，判決如主文。
中　　華　　民　　國　　九十一　　　年　　　一　　　　月　　　十八　　　日
                    最 高 行 政 法 院  第 三 庭
                                審 判 長 法  官　　　曾　隆　興
                                         法  官      吳  錦  龍
                                         法  官　　　徐　樹　海
                                         法  官　　　鄭　淑　貞
                                         法  官　　　林　家　惠
右  正  本  證  明  與  原  本  無  異
　　　　　　　　　　　　　　　　　　　　 法院書記官　陳　盛　信
中　　華　　民　　國　　九十一　　　年　　　一　　　　月　　二十一　　　日
